【裁判字號】    92,台上,6450
【裁判日期】    921120
【裁判案由】    違反毒品危害防制條例等罪
【裁判全文】
最高法院刑事判決                              九十二年度台上字第六四五○號
    上  訴  人  甲○○
右上訴人因違反毒品危害防制條例等罪案件，不服台灣高等法院台中分院中華民國九
十二年八月十九日第二審更審判決（九十二年度上更(二)字第二號，起訴案號：台灣台
中地方法院檢察署八十九年度偵字第三一一九號），提起上訴，本院判決如左：
    主  文
原判決關於販賣第一、二級毒品部分撤銷，發回台灣高等法院台中分院。
其他上訴駁回。
    理  由
一、發回部分：
本件原判決認定上訴人甲○○與王秀琴 (未起訴）共同意圖販賣營利，基於概括之犯
意，由王秀琴提供第一級毒品海洛因及第二級毒品安非他命，再由上訴人利用其所持
有之0000000000號及0000000000號行動電話作為聯絡工具，自
民國八十九年一月間起至同年二月十七日止，以第一級毒品海洛因每包新台幣（下同
）五千元之價格，約每星期一次販賣予許志和施用，計六次，犯罪所得三萬元。及另
行起意自八十八年八月十八日起至八十九年二月十七日止，以安非他命每包一、二千
元不等之價格，每星期約三次連續販賣第二級毒品安非他命予許志和施用，計八十四
次，犯罪所得以平均每次一千五百元計算，共十二萬六千元，均約定在台中市○○區
○路之統一便利商店前交易。嗣於八十九年二月十八日下午五時三十分許，經警在雲
林縣麥寮鄉○○路二八三號，查獲許志和及張梅梅，並扣得許志和向上訴人所購得之
海洛因一包（毛重○‧二公克），許志和供出來源，經警授意其撥打0000000
000號行動電話，聯絡上訴人表示向其購買安非他命，雙方約定在台中市○○區○
路之統一便利商店前交貨，上訴人於同日晚上十一時四十分許，依約攜帶安非他命前
來交易時，為警當場逮捕而未遂，並自其身上扣得安非他命一包（毛重一‧八公克）
，再至上訴人前揭居住處，扣得安非他命十包（合計十一包，毛重共三三‧二公克）
、海洛因六包（淨重六‧○七公克）、電子秤一個、夾鏈袋一大包等情。因而撤銷第
一審關於販賣第一級、第二級毒品部分之判決，改判仍論處上訴人共同連續販賣第一
級毒品及共同連續販賣第二級毒品罪刑。
惟查：（一）科刑判決所認定之事實，須與其所採用之證據資料相適合，否則即有證
據上理由矛盾之違法。原判決認定上訴人「自八十八年七月間起至八十九年二月十七
日止，以安非他命每包一、二千元不等之價格，每星期約三次連續販賣第二級毒品安
非他命予許志和施用」等情之事實，無非以許志和在警訊之供述為證據，然依警訊筆
錄之記載，許志和就其向上訴人購買安非他命之價格，係稱「每星期均購買三次，價
錢均是五千元」（見偵查卷四○頁），則原判決所認定之事實，顯與其所採用之證據
內容不相適合，自有證據上理由矛盾之違法。（二）事實審法院依職權或聲請調查所
得之證據資料，如其內容或對待同一待證事實之價值不一致時，應於判決書內敘明理
由，加以取捨，形成心證，以認定事實，否則即有理由不備之違法；又有罪之判決書
，對於被告有利之證據不採納者，依刑事訴訟法第三百十條第二款之規定，應於理由
內記載其理由。卷查許志和就其向上訴人購買毒品之價格，於警訊時供稱安非他命，
每星期購買三次，價錢均是五千元，海洛因，每星期購買一次，均是五千元等情（見
偵查卷四○頁），在第一審則稱每次都買五千元的安非他命，海洛因是一、二千元云
云（見第一審卷六二、六三頁），乃原判決採用許志和在警訊之陳述而捨棄其在一審
之供述，竟未說明其得心證之理由，已嫌理由欠備。又許志和於第一審供稱：伊在警
訊時說向上訴人購買安非他命及海洛因等情，不實在，八十八年在雲林一家電動遊樂
場，上訴人打過我，警察又說要伊交出一個人來，伊才說向上訴人買的云云，乃屬有
利於上訴人之證據，原審既未予採納，復未於判決說明其理由，亦有理由不備之違法
。上訴人之上訴意旨，指摘原判決違背法令，非無理由，應認原判決關於販賣第一、
二級毒品部分仍有撤銷發回更審之原因。
二、駁回部分：
按刑事訴訟法第三百七十七條規定：上訴於第三審法院，非以判決違背法令為理由，
不得為之。是提起第三審上訴，應以原判決違背法令為理由，係屬法定要件；如果上
訴理由狀並未依據卷內訴訟資料具體指摘原判決不適用何種法則或如何適用不當，或
所指原判決違法情事，顯與法律規定得為第三審上訴理由之違法情形不相適合時，均
應認其上訴為違背法律上之程式，予以駁回。本件原判決關於違反槍砲彈藥刀械管制
條例部分，依憑上訴人在警訊之自白及證人陳東山、徐世圳之證供與卷附內政部警政
署刑事警察局鑑驗通知書、扣案槍枝等證據，本於推理作用，而維持第一審論處上訴
人未經許可寄藏可發射子彈具殺傷力之改造手槍罪刑，駁回上訴人在原審之上訴。從
形式上觀察，尚無違背法令之情形存在。上訴人之上訴意旨略稱：原判決關於寄藏槍
枝部分，除上訴人之自白外，並無其他補強證據足以證明上訴人之自白為真實，其認
定上訴人寄藏槍枝已有相當時日一節，已失依據；又被告之自白，係對於自身犯罪之
承認供述，則被告既受「罪疑原則」及「不自證己罪原則」之保障，原判決僅憑身為
被告之上訴人之自白，在無其他補強證據證明下，遽判上訴人寄藏槍枝罪名，其採證
顯然有誤云云。經查：原判決已敘明係以前開證據為其認定事實之依據，並非單憑上
訴人之自白，上訴意旨，顯非依卷內資料執為指摘，自非適法之第三審上訴理由，應
認本件關於違反槍砲彈藥刀械管制條例部分之上訴為違背法律上之程式，予以駁回。
據上論結，應依刑事訴訟法第三百九十七條、第四百零一條、第三百九十五條前段，
判決如主文。
中      華      民      國    九十二    年     十一     月     二十     日
                              最高法院刑事第七庭
                                  審判長法官  莊  登  照
                                        法官  洪  明  輝
                                        法官  黃  一  鑫
                                        法官  魏  新  和
                                        法官  林  秀  夫
      右正本證明與原本無異
                                              書  記  官
中      華      民      國    九十二    年     十一     月    二十六    日


司法院資訊處製作；財團法人民間司法改革基金會備份。
